【裁判字號】    97,訴,1255
【裁判日期】    970930
【裁判案由】    毒品危害防制條例
【裁判全文】
臺灣基隆地方法院刑事判決              97年度訴字第1255號
公  訴  人  臺灣基隆地方法院檢察署檢察官
被      告  乙○○
上列被告因違反毒品危害防制條例案件，經檢察官提起公訴（97
年度毒偵字第1613號），因被告所犯為死刑、無期徒刑、最輕本
刑為3 年以上有期徒刑之罪，或高等法院管轄第一審案件以外之
罪，且於準備程序進行中，被告先就被訴事實為有罪之陳述，經
本院合議庭裁定進行簡式審判程序，判決如下：
    主  文
乙○○施用第一級毒品，累犯，處有期徒刑伍月，扣案之第一級
毒品海洛因（驗餘淨重零點零捌貳公克）沒收銷燬之，上開毒品
之包裝袋壹只，沒收之；又施用第二級毒品，累犯，處有期徒刑
月。應執行有期徒刑柒月；扣案之第一級毒品海洛因（驗餘淨
重零點零捌貳公克）沒收銷燬之，上開毒品之包裝袋壹只，沒收
之。
    事  實
一、乙○○前因施用毒品案件，經觀察、勒戒後，因認有繼續施
    用毒品之傾向，經本院以89年度毒聲字第544 號裁定令入戒
    治處所強制戒治，於民國89年9 月7 日因停止戒治出監，期
    滿未經撤銷停止戒治，於90年3 月1 日執行完畢，並經臺灣
    基隆地方法院檢察署檢察官以90年度戒毒偵字第26號不起訴
    處分，復因施用第一、二級毒品案件，經本院以90年度毒聲
    字第565 號裁定令入戒治處所強制戒治，於91年4 月10日因
    停止戒治出監，期滿未經撤銷停止戒治，於91年5 月22日執
    行完畢，並因同案，經本院以90年度訴字第256 號判決判處
    有期徒刑8 月、5 月，應執行有期徒刑10月確定，又因於強
    制戒治執行完畢後5 年內之96年2 月8 日至同年4 月4 日施
    用第一、二級毒品案件，經前開檢察署檢察官以96年度毒偵
    字第390 號提起公訴，本院以96年度訴字第187 號判決判處
    有期徒刑8 月、4 月，應執行有期徒刑10月確定，再經本院
    依據中華民國96年罪犯減刑條例之規定，就上開96年度訴字
    第187 號判決所科之刑，以96年度聲減字第1032號裁定分別
    減刑，並定應執行有期徒刑5 月，於96年9 月14日因易科罰
    金執行完畢。
二、詎乙○○仍未戒除毒癮惡習，於97年6 月26日下午某時，在
    位於基隆市中山區○○○路3 巷8 號之友人住處，以將第二
    級毒品安非他命置放於玻璃球內，下以火燒烤後吸食所生煙
    霧之方式，施用第二級毒品；復另行起意，於97年6 月27日
    上午10時許，在基隆市○○街某公共廁所，以將第一級毒品
    海洛因置放於注射針筒內，加水混合後注射血管之方式，施
    用第一級毒品。嗣於97年6 月27日晚間7 時30分許，在基隆
    市○○區○○街火車站前為警盤查時，在前開施用第一級毒
    品之犯行為警查悉前，主動向警坦承，將其持有之第一級毒
    品海洛因1 包（驗餘淨重0.082 公克）交付警方，並願接受
    裁判，經警採集其尿液送驗後，上情始為警所悉。
三、案經基隆市警察局第二分局報請臺灣基隆地方法院檢察署檢
    察官偵查起訴。
    理  由
壹、程序事項
    被告乙○○所犯者非為死刑、無期徒刑、最輕本刑為3 年以
    上有期徒刑之罪或高等法院管轄第一審案件，其於準備程序
    進行中，先就被訴事實為有罪之陳述，經告知其簡式審判程
    序之旨，並聽取公訴人、被告之意見後，本院合議庭依刑事
    訴訟法第273 條之1 第1 項之規定，裁定由受命法官獨任以
    簡式審判程序進行本案之審理。
貳、實體事項
一、事實認定部分
    上開事實，業據被告於本院審理時坦承不諱，且被告為警查
    獲後，採集之尿液檢體經送臺灣尖端先進生技醫藥股份有限
    公司檢驗，確呈海洛因代謝物嗎啡、可待因及安非他命類之
    陽性檢驗結果，此有該公司97年7 月9 日出具之濫用藥物檢
    驗報告及基隆市警察局第二分局偵辦毒品案件尿液檢體對照
    表附卷可稽，另扣案之白色粉末1 包（驗餘淨重0.082 公克
    ），經鑑定後，含有第一級毒品海洛因之成分，此有交通部
    民用航空局航空醫務中心97年7 月15日航藥鑑字第0973534
    號毒品鑑定書在卷供參，足認被告之自白與事實相符，本件
    事證明確，被告犯行應堪認定。
二、論罪科刑部分
（一）按毒品危害防制條例於92年7 月9 日修正公布，自93年1
      月9 日施行，其中第20條、第23條將施用毒品之刑事處遇
      程序，區分為「初犯」、「5 年內再犯」及「5 年後再犯
      」，依其立法理由之說明：「初犯」，經觀察、勒戒或強
      制戒治後，應為不起訴處分或不付審理之裁定；經觀察、
      勒戒或強制戒治執行完畢釋放後，「5 年內再犯」者，因
      其再犯率甚高，原實施之觀察、勒戒及強制戒治既已無法
      收其實效，爰依法追訴或裁定交付審理，至於經觀察、勒
      戒或強制戒治執行完畢釋放後，「5 年後再犯」者，前所
      實施之觀察、勒戒或強制戒治已足以遮斷其施用毒品之毒
      癮，為期自新及協助其斷除毒癮，仍適用「初犯」之規定
      ，先經觀察、勒戒或強制戒治之程序，從而，僅限於「初
      犯」及「5 年後再犯」2 種情形，始應先經觀察、勒戒或
      強制戒治程序，倘被告於5 年內已再犯，經依法追訴處罰
      ，縱其第3 次（或第3 次以上）再度施用毒品之時間，在
      初犯經觀察、勒戒或強制戒治執行完畢釋放5 年以後，已
      不合於「5 年後再犯」之規定，且因已於「5 年內再犯」
      ，顯見其再犯率甚高，原實施觀察、勒戒或強制戒治，已
      無法收其實效，應依該條例第10條處罰（最高法院95年第
      7 次刑事庭會議決議可資參照）。本件被告前因施用毒品
      案件，經觀察、勒戒後，因認有繼續施用毒品之傾向，經
      本院以89年度毒聲字第544 號裁定令入戒治處所強制戒治
      ，於89年9 月7 日因停止戒治出監，期滿未經撤銷停止戒
      治，於90年3 月1 日執行完畢，並經臺灣基隆地方法院檢
      察署檢察官以90年度戒毒偵字第26號不起訴處分，復因施
      用第一、二級毒品案件，經本院以90年度毒聲字第565 號
      裁定令入戒治處所強制戒治，於91年4 月10日因停止戒治
      出監，期滿未經撤銷停止戒治，於91年5 月22日執行完畢
      ，並因同案，經本院以90年度訴字第256 號判決判處有期
      徒刑8 月、5 月，應執行有期徒刑10月確定，又因於強制
      戒治執行完畢後5 年內之96年2 月8 日至同年4 月4 日施
      用第一、二級毒品案件，經前開檢察署檢察官以96年度毒
      偵字第390 號提起公訴，本院以96年度訴字第187 號判決
      判處有期徒刑8 月、4 月，應執行有期徒刑10月確定，再
      經本院依據中華民國96年罪犯減刑條例之規定，就上開96
      年度訴字第187 號判決所科之刑，以96年度聲減字第1032
      號裁定分別減刑，並定應執行有期徒刑5 月，此有本院刑
      事判決及臺灣高等法院被告前案紀錄表在卷可稽，是被告
      於所受強制戒治執行完畢後5 年內已再犯，且經依法追訴
      處罰，足認原實施觀察、勒戒及強制戒治無法收其實效，
      縱被告本次犯行係於所受強制戒治執行完畢後5 年後所為
      ，揆諸首揭說明，仍不合於毒品危害防制條例第20條第3
      項規定之「5 年後再犯」，且因被告係於「5 年內再犯」
      ，顯見其再犯率甚高，即應依法處罰。
（二）核被告所為，係犯毒品危害防制條例第10條第1 、2 項之
      施用第一、二級毒品罪。被告持有第一級毒品海洛因及第
      二級毒品安非他命以供施用，持有之低度行為應為施用之
      高度行為所吸收，均不另論罪。
（三）被告所為施用第一、二級毒品之行為，犯意各別，所犯為
      構成要件相異之罪，應予分論併罰。
（四）被告曾受如事實欄所載之徒刑執行完畢，此有臺灣高等法
      院被告前案紀錄表在卷可稽，其受徒刑之執行完畢，再行
      施用第一、二級毒品，係於5 年以內故意再犯本件有期徒
      刑以上之罪，為累犯，均應依刑法第47條第1 項之規定加
      重其刑。
（五）被告係在上揭時、地為警盤查時，於所為前開施用第一級
      毒品之犯行為警發覺前，自行向警坦承犯罪，並主動將持
      有之第一級毒品交付警方，而願接受裁判，此有基隆市警
      察局第二分局97年6 月27日基警二分偵字第970207604 號
      刑事案件報告書供參，堪認被告所為已該當自首之要件，
      且確有悔悟之心，爰就被告所為施用第一級毒品之犯行，
      依刑法第62條前段之規定減輕其刑，並先加後減之。
（六）爰審酌被告經觀察、勒戒及強制戒治，並經刑罰矯治後，
      竟未戒除毒癮之惡習，而再三施用毒品，顯認缺乏戒斷決
      心，然其所為僅屬戕害自身之行為，未侵犯其他法益，且
      於本院審理時坦認犯行，犯後態度尚屬良好等一切情狀，
      分別量處如主文所示之刑，並依法定其應執行之刑。
（七）又按查獲之第一、二級毒品及專供製造或施用第一、二級
      毒品之器具，不問屬於犯人與否，均沒收銷燬之，毒品危
      害防制條例第18條第1 項前段定有明文。本件扣案之白色
      粉末（驗餘淨重0.082 公克），確含有第一級毒品海洛因
      之成分，已如前述，自應依上開規定沒收銷燬之；上開毒
      品之包裝袋1 只，為被告所有供持有第一級毒品犯罪所用
      之物，業經被告供陳在卷，應依刑法第38條第1 項第2 款
      之規定宣告沒收。
據上論斷，應依刑事訴訟法第273 條之1 第1 項、第299 條第1
項前段，毒品危害防制條例第10條第1 項、第2 項、第23條第2
項、第18條第1 項前段，刑法第11條前段、第47條第1 項、第62
條前段、第38條第1 項第2 款、第51條第5 款，判決如主文。
本案經檢察官甲○○到庭執行職務。
中    華    民    國    97    年    9     月    30    日
                  刑事第二庭法    官  邰婉玲
以上正本證明與原本無異。
如不服本判決應於收受本判決後10日內向本院提出上訴書狀，其
未敘述上訴理由者，並得於提起上訴後10日內向本院補提理由書
狀（均須按他造當事人之人數附繕本）「切勿逕送上級法院」。
中    華    民    國    97    年    9     月    30    日
                            書 記 官  彭筠凱
附錄所犯法條：
毒品危害防制條例第10條
施用第一級毒品者，處 6 月以上 5 年以下有期徒刑。
施用第二級毒品者，處 3 年以下有期徒刑。


司法院資訊處製作；財團法人民間司法改革基金會備份。
